# 求助陈版，SPV 以股权换股权如何会计处理

提问人：小黄酱趴趴 时间：2019-08-12 22:54:16
@chenyiwei
首先非常感谢陈老师，在论坛上看您的回答，常常感到受益匪浅。
求助关于 SPV以股权换股权的处理。
甲公司有全资子公司 A，现引入投资者乙公司，乙公司先以公允价购入 A的 49%股权，仍然由甲公司并表。现在甲和乙计划用双方对 A 公司的股权建立 SPV 中间层B 公司。我们的理解是成立 B 公司前后甲乙的权利义务没有发生任何变化，故不具备商业实质，是否能够直接用长投换长投，不产生投资收益或者损失。即甲乙公司个别报表借长投，贷长投，金额不变，合并层面没有发生变化。
但产生了一个疑惑，对于B 公司来说，它的实收资本是甲的长投 +乙的长投吗？还是直接用原 A 公司的实收资本呢？
如果用前者，会造成双方股比不同吧，好像不太合适。如果用评估价，会造成甲公司长投低于 B 公司实收资本，且在B 公司层面出现商誉，不符合不具备商业实质的会计处理。是否可以使用 A 公司的实收资本呢？
万分感谢，期待回复！

回答人：chenyiwei
对 B 而言，其实收资本可在不高于乙公司股权评估值的限度内由甲乙公司自行协商确定，并协商双方股东占比（通常做法是保持原投资比例）。“如果用评估价，会造成甲公司长投低于 B 公司实收资本，且在B 公司层面出现商誉”的问题并不存在，因为 B合并 A属于同一控制下合并，不会形成商誉。同时股东的长投成本与 B 的实收资本之间也没有必然联系。